臺灣高等法院民事裁定　　　　　　　　　99年度抗字第1913號
抗　告　人　春旭工程企業有限公司
法定代理人　張妹紅
代　理　人　林紹源律師
複　代理人　邱荃偵
相　對　人　拓興營造有限公司
法定代理人　李崇豪
代　理　人　蔡芝英
代　理　人　吳啟孝律師
上列當事人間假扣押事件，抗告人對於中華民國99年9月13日臺灣
臺北地方法院99年度全字第190號裁定，提起抗告，本院裁定如下
：
    主  文
抗告駁回。
抗告訴訟費用由抗告人負擔。
    理  由
一、按債權人就金錢請求或得易為金錢請求之請求，欲保全執行
    ，得聲請假扣押；請求及假扣押之原因，應釋明之；前項釋
    明如有不足，而債權人陳明願供擔保或法院認為適當者，法
    院得定相當之擔保，命供擔保後為假扣押，民事訴訟法第52
    2條第1項、第526條第1項、第2項分別定有明文。其所謂假
    扣押之原因，係指日後有不能強制執行或甚難執行之虞或應
    在外國為強制執行之情形，如債務人浪費財產，增加負擔，
    或就其財產為不利益之處分，將成為無資力之狀態，或將移
    往遠地、逃匿無蹤、隱匿財產等是；又所謂釋明，係提出使
    法院得即時調查而相信其主張為真實之一切證據。
二、次按抗告程序，依民事訴訟法第495條之1第1項準用第447條
    第1項但書第1款至第6款規定，非不得提出新事實及證據。
    是債權人向本案管轄法院或假扣押標的所在地之地方法院聲
    請假扣押時，縱未釋明請求及假扣押之原因，於抗告程序，
    如有同法第447條第1項但書第1款至第6款所列各款情形之一
    ，並對各該款事由依同條第2 項釋明者，自仍得提出新事實
    及證據，以釋明其請求及假扣押之原因，抗告法院初無任意
    拒斥不予審究之餘地（最高法院98年度台抗字第201號裁定
    參照）。本件相對人為保全其對抗告人因「國道高速公路（
    通車路段）橋樑耐震補強工程（第一期）第M12標」之「鋼
    板樁及相關工程」及H350型中樁追加工程（下稱系爭工程）
    履約爭議所產生之人事費用損失、不當向交通部臺灣區○道
    ○○○路局（下稱高公局）超收之工程款、不當查封伊所有
    發電機及PC300挖土機，造成使用利益之損失及H350型中樁
    遲延給付之逾期罰款，共新台幣（下同）1491萬9449元等債
    權，就其中1346萬8390元（下稱系爭假扣押債權）聲請原法
    院對抗告人財產為假扣押，就其請求之原因，已提出抗告人
    公司登記資料、公證書、系爭工程合約書、追加工程合約書
    、監造單位97年圓山監字第1575號、第1658號函暨核准施工
    圖、相對人公司98年拓強字第0035號函、98年1月份薪資表
    、付款簽收簿、高公局拓建工程處98年及99年函、租金費用
    表、交付明細總表、原法院99年度重訴字第217號相對人民
    事反訴辯論意旨狀等證據以為釋明。就假扣押之原因，雖未
    於原法院提出足資釋明之證據，惟原法院准其所請，於99年
    9月13日裁定命相對人以現金或銀行可轉帳定期存單供擔保
    後，得對於抗告人之財產為假扣押；嗣相對人於99年10月21
    日聲請原法院強制執行時，僅查封3台挖土機及2台貨車（下
    稱系爭查封動產）。詎訴外人有泰鋼鐵股份有限公司（下稱
    有泰公司）旋於同年月27日向原法院聲明異議及提起第三人
    異議之訴，表示其為系爭查封動產之所有權人，有相對人提
    出之查封動產筆錄及清單、財政部臺北市國稅局財產歸屬資
    料清單、照片、99年9月1日之讓渡證明書等資料附卷可稽（
    見本院卷16至20頁、42至51頁、55至57頁、103頁反面）。
    相對人以上開資料為釋明抗告人有隱匿財產之假扣押原因，
    揆諸前開，尚無不合，相對人並陳明如釋明尚有不足，願供
    擔保以補釋明不足聲請假扣押，即屬正當。
三、抗告意旨略以：相對人就假扣押原因未提出釋明，且抗告人
    票信良好，無不良債權債務狀況，營運狀況良好。抗告人處
    分系爭查封動產只是調整公司資產配置，且抗告人尚有價值
    至少961萬2540元之H350型鋼2543.33米遭相對人無權占有中
    ，且尚有336萬4830元債權可資主張，而相對人另積欠伊使
    用鋼料利益137萬999元，合計1434萬8369元，無日後不能強
    制執行或甚難執行之虞云云（見本院卷79、107頁），惟查
    ，相對人99年8月3日即於原法院具狀基於不當得利法律關係
    反訴請求抗告人返還系爭假扣押債權，並聲明願供擔保請准
    宣告假執行（見原審卷48頁），此為兩造所不爭，則於斯時
    抗告人自已知悉其財產隨時有受相對人查封之虞。詎其仍於
    系爭查封執行前將上開3台挖土機出讓，且抗告人亦自承另2
    台貨車已於同年10月15日讓與有泰公司（見本院卷79、82頁
    ）。另參相對人提出上開抗告人99年9月17日之財產歸屬資
    料清單所示，抗告人全部財產包含系爭查封動產中二台貨車
    在內，共有7台車輛，而未遭查封之其餘5台車輛，因不知去
    向，致無法查封等情，亦經相對人於本院調查程序時指陳在
    卷，顯見抗告人將成為無資力之狀態且有隱匿財產之情。至
    抗告人辯稱伊尚有上開1434萬8369元財產債權，並提出本案
    訴訟言詞辯論筆錄、台灣板橋地方法院98年度全字第3472號
    裁定為憑（見本院卷84、120頁），惟此乃兩造於本案訴訟
    中，抗告人之聲明內容，抗告人是否勝訴，債權存否及金額
    多寡尚屬未定，難執為抗告人現為有資力狀態之論據。抗告
    人前開所辯，自無足採信。至相對人於本院所提出之新證據
    ，乃相對人於原法院已提出假扣押原因之補充，揆諸前開說
    明，仍應准許相對人於本院所提出釋明假扣押原因之新證據
    。原法院准供擔保後假扣押，理由雖有未洽，惟結論並無不
    合，仍應予以維持。抗告論旨，指摘原裁定不當，聲明廢棄
    ，為無理由，應予駁回。
四、據上論結，本件抗告為無理由。依民事訴訟法第495條之1第
    1項、第449條、第95條、第78條，裁定如主文。
中    華    民    國   100    年    1     月    28    日
                    民事第八庭
                        審判長法  官  許正順
                              法  官  鄭威莉
                              法  官  蘇芹英
正本係照原本作成。
本裁定除以適用法規顯有錯誤為理由外，不得再抗告。如提起再
抗告，應於收受後10日內委任律師為代理人向本院提出再抗告狀
。並繳納再抗告費新台幣１千元。
中    華    民    國   100    年    1     月    28    日
                              書記官  紀昭秀